臺灣高等法院刑事判決
111年度上易字第264號
上  訴  人  
即  被  告  盧日春


上列上訴人因竊盜案件，不服臺灣士林地方法院110年度審易字
第1355號，中華民國110年11月24日第一審判決（起訴案號：臺
灣士林地方檢察署110年度偵字第14533號），提起上訴，本院判
決如下：
    主  文
上訴駁回。
    事  實
一、盧日春意圖為自己不法之所有，基於竊盜之犯意，而為下列
    犯行：
　㈠於民國110年5月6日1時16分許，在臺北市○○區○○○街0段0巷0
    號附近，見李平所有、未上鎖之淺藍色自行車1輛(下稱本案
    自行車)停放該處，徒手竊取後騎乘本案自行車離去。
　㈡於110年5月6日1時20分許，騎乘本案自行車行經陳慧菁位於
    臺北市○○區○○路0段0巷00號1樓住處後方防火巷時，徒手打
    開該址後門旁之鐵窗，由鐵窗侵入屋內，竊得撲滿2個（內
    有現金新臺幣【下同】共4萬元）後，自後門逕行離去並騎
    乘本案自行車逃逸，再將本案自行車棄置在臺北市○○區○○路
    ○○路0段00號附近。
　㈢李平、陳慧菁發覺遭竊後報警處理，經警調閱監視器錄影畫
    面，並尋得本案自行車，始悉上情。
二、案經李平、陳慧菁訴由臺北市政府警察局士林分局報告臺灣
    士林地方檢察署檢察官偵查起訴。
    理  由
壹、證據能力部分：
    按被告以外之人於審判外之陳述，雖不符刑事訴訟法第159
    條之1至第159條之4之規定，而經當事人於審判程序同意作
    為證據，法院審酌該言詞陳述或書面陳述作成時之情況，認
    為適當者，亦得為證據。又當事人、代理人或辯護人於法院
    調查證據時，知有第159條第1項不得為證據之情形，而未於
    言詞辯論終結前聲明異議者，視為有前項之同意，同法第15
    9條之5亦有明定。查本件檢察官就本判決下列所引被告以外
    之人於審判外陳述之證據能力均不予爭執，迄至言詞辯論終
    結，亦未對該等證據之證據能力聲明異議；上訴人即被告盧
    日春（下稱被告）經本院合法傳喚，雖未於準備程序、審理
    期日到庭表示意見，惟其於原審準備程序及審理時，並未爭
    執證據能力（見原審卷第59、61至64頁），本院審酌該些供
    述證據作成時，核無違法取證或其他瑕疵，認為以之作為本
    案之證據屬適當，自有證據能力。其餘資以認定被告犯罪事
    實之非供述證據，均查無違反法定程序取得之情形，依刑事
    訴訟法第158條之4反面規定，亦具證據能力。　　
貳、實體部分：
一、認定事實所憑之證據及理由：
    被告於本院準備程序、審理時固未到庭，惟上開事實業據被
    告於檢察事務官詢問、原審準備程序及審理時均坦承不諱（
    見偵卷第89至91頁，原審卷第58、62、63頁），並有證人即
    告訴人李平、陳慧菁之證詞（見偵卷第27至29、33至34頁）
    ，以及監視器錄影畫面翻拍照片、贓物認領保管單、本案自
    行車照片、Google地圖路線資料等附卷可稽（見偵卷第55至
    70、97頁），足認被告之任意性自白，與事實相符，堪以採
    信。本案罪證明確，被告犯行均堪認定，應依法論科。
二、論罪
  ㈠按刑法第321條第1項第2款所謂「門窗」應專指分隔住宅或建
    築物內外之出入口大門及窗戶，而所謂「其他安全設備」，
    指門窗、牆垣以外，依社會通常觀念足認為防盜之設備。又
    所謂「毀」係指毀損，「越」則係指踰越或超越，只要踰越
    或超越門窗、牆垣或其他安全設備之行為使該門窗、牆垣或
    其他安全設備喪失防閑作用，即該當於此規定之要件。核被
    告於事實欄一、㈠所為，係犯刑法第320條第1項之竊盜罪；
    於事實欄一、㈡徒手打開鐵窗進入他人住處行竊，乃係踰越
    具有防閑作用之安全設備，所為係犯第321條第1項第1款、
    第2款之踰越安全設備侵入住宅竊盜罪。
  ㈡被告所犯上開竊盜、加重竊盜犯行，犯意各別，行為互殊，
    應分論併罰。　　　
　㈢累犯是否加重其刑之說明：
　⒈被告前①因竊盜案件，經臺灣高等法院臺南分院以105年度上
    易字第532號判決分別判處有期徒刑10月、7月，應執行有期
    徒刑1年3月確定；②因竊盜案件，經臺灣嘉義地方法院以106
    年度易字第363號判決分別判處有期徒刑11月、8月、8月、9
    月、10月、9月、8月、5月、3月，不得易科罰金部分應執行
    有期徒刑3年、得易科罰金部分應執行有期徒刑6月確定。上
    開①、②案件，經臺灣嘉義地方法院以106年度聲字第1273號
    裁定應執行有期徒刑4年6月確定，於110年3月21日縮短刑期
    執行完畢，有本院被告前案紀錄表在卷可憑，被告受受有期
    徒刑之執行完畢後，5年內故意再犯本案有期徒刑以上之各
    罪，均為累犯。　　
　⒉經審酌被告前所構成累犯之案件均為竊盜罪，入監執行有期
    徒刑之刑期甚長，其甫於110年3月21日執行完畢，僅相隔月
    餘，旋即再犯本案竊盜、加重竊盜罪，且所犯之罪質、手法
    與前案相類似，顯然未能從前案執行中獲得警惕，足見前罪
    之徒刑執行成效不彰，其對刑罰反應能力明顯薄弱，自我控
    制力及守法意識不佳，並有反覆觸犯同類犯罪之特別惡性，
    均有加重其刑之必要，爰依刑法第47條第1項規定，分別加
    重其刑。　　
三、上訴駁回之理由　　　　
  ㈠原審經審理結果，認被告所犯均罪證明確，因而適用刑法第3
    20條第1項、第321條第1項第1款、第2款、第47條第1項、第
    41條第1項、第38條之1第1項前段、第3項、刑法施行法第1
    條之1第1項等規定，並說明審酌被告不思依循正當途徑獲取
    所需，冀望不勞而獲，而犯本案竊盜、加重竊盜犯行，顯然
    欠缺尊重他人財產權之觀念，嚴重危害社會治安，實應予嚴
    懲。惟念被告犯後坦承犯行，並考量其前科素行、本案犯罪
    動機、手段、竊得之財物價值、其中本案自行車已經警發還
    告訴人李平，有贓物認領保管單在卷可佐，惟被告迄未賠償
    告訴人陳慧菁損失，暨被告大學畢業之教育程度、自陳罹有
    焦慮症及被害妄想症之身心狀況、未婚、目前從事粗工，日
    薪約1,500元之家庭生活經濟狀況等一切情狀，分別量處拘
    役40日、有期徒刑8月，並就拘役部分諭知易科罰金之折算
    標準。復就沒收部分說明：⒈被告於告訴人陳慧菁上址住處
    竊得之撲滿2個（內有現金共4萬元），均未扣案亦未實際發
    還告訴人陳慧菁，復查無過苛調節之情形，均應依刑法第38
    條之1第1項前段、第3項之規定宣告沒收、追徵。⒉被告竊得
    之本案自行車雖亦屬其犯罪所得，惟已實際合法發還告訴人
    李平，自毋庸宣告沒收等旨。經核原判決認事用法，俱無違
    誤，量刑亦稱妥適，核無不合。
　㈡被告上訴意旨則以：被告罹有精神痼疾在身，有多家醫療院
    所就診紀錄可徵，原審未令被告至指定醫院作鑑定，更未於
    判決詳述理由，請撤銷原判決，改判不罰，並送交精神醫院
    治療云云。
　㈢被告固於原審陳稱：我有焦慮症和被害妄想症，但我沒有帶
    診斷證明書，之前在台北中興醫院看醫生，現在在嘉義工作
    ，改到嘉義真善美診所，他們都有開藥給我，我有按時吃藥
    等語(見原審卷第8頁)，惟被告既陳稱有固定就診並按時吃
    藥，已難認被告有因罹患焦慮症或被害妄想症而影響其辨識
    行為違法或依其辨識行為之能力。況且，焦慮症是明顯感覺
    焦慮和恐懼感的一種精神疾病。焦慮是對未來事件的擔心，
    恐懼則是對當前事件的反應，這些感覺可能會導致身體症狀
    ；被害妄想是精神病的其中一種病徵，常見於思覺失調症及
    妄想症的患者，是妄想症中最常見的類型，可能與最基礎的
    安全自保機制有關聯，患者會自覺受到迫害。而被告所為係
    竊取他人財物之竊盜罪，難認與其所自陳罹患之焦慮症、被
    害妄想症有何關聯。再參以被告於偵查中供稱：這部分我在
    警詢筆錄已經承認，二件事都是我做的、(為何要偷腳踏車
    ？)因為我今年3月21日出監，我出監後因為欠債務公司的錢
    ，我被逼債，當時沒有交通工具所以才偷腳踏車，之後我有
    看到窗戶沒關，我從窗戶爬進去偷了兩個撲滿，裡面大約有
    3、4萬元等語(見偵卷第89、91頁)，是被告於偵查中就自己
    行竊之過程、動機、原因、竊得物品等內容，均能針對問題
    清楚回答，可徵被告於行為時，確實知悉其行為之意義及目
    的，並無因精神障礙或心智缺陷，致不能辨識其行為違法性
    或辨識能力顯然降低之情，本院綜合上情，已可排除被告行
    為時業已達刑法第19條第1、2項所指情狀，自無依刑法第19
    條第1、2項之規定不罰或減輕其刑之適用，亦無令被告進行
    精神鑑定之必要。被告徒以上開情詞指摘原判決不當，請求
    撤銷原判決改判不罰云云，難認可採。從而，被告之上訴為
    無理由，應予駁回。　　
四、被告經本院合法傳喚，無正當理由而未到庭，爰依法不待其
    陳述，逕行判決。　
據上論斷，應依刑事訴訟法第371條、第368條，判決如主文。
本案經檢察官楊冀華提起公訴，檢察官呂光華到庭執行職務。
中　　華　　民　　國　　111 　年　　8 　　月　　16　　日
                  刑事第一庭  審判長法　官  周煙平
                                    法　官  吳炳桂
                                    法　官  連育群
以上正本證明與原本無異。
不得上訴。
                                    書記官  廖紫喬
中　　華　　民　　國　　111 　年　　8 　　月　　16　　日
附錄：本案論罪科刑法條全文
中華民國刑法第320條
意圖為自己或第三人不法之所有，而竊取他人之動產者，為竊盜
罪，處5年以下有期徒刑、拘役或50萬元以下罰金。
意圖為自己或第三人不法之利益，而竊佔他人之不動產者，依前
項之規定處斷。
前二項之未遂犯罰之。
中華民國刑法第321條
犯前條第1項、第2項之罪而有下列情形之一者，處6月以上5年以
下有期徒刑，得併科50萬元以下罰金：
一、侵入住宅或有人居住之建築物、船艦或隱匿其內而犯之。
二、毀越門窗、牆垣或其他安全設備而犯之。
三、攜帶兇器而犯之。
四、結夥三人以上而犯之。
五、乘火災、水災或其他災害之際而犯之。
六、在車站、港埠、航空站或其他供水、陸、空公眾運輸之舟、
    車、航空機內而犯之。
前項之未遂犯罰之。